【裁判字號】    99,訴,254
【裁判日期】    990309
【裁判案由】    毒品危害防制條例
【裁判全文】
臺灣臺中地方法院刑事判決               99年度訴字第254號
公  訴  人  臺灣臺中地方法院檢察署檢察官
被      告  甲○○
上列被告因毒品危害防制條例案件，經檢察官提起公訴（98年度
毒偵字第4492號），嗣因被告就被訴事實為有罪之陳述，經本院
告知簡式審判程序之意旨，並聽取公訴人、被告之意見後，本院
合議庭裁定由受命法官獨任依簡式審判程序審理，判決如下：
    主    文
甲○○施用第一級毒品，累犯，處有期徒刑壹年。
    犯罪事實
一、甲○○前於民國90年間，因施用毒品案件，經觀察、勒戒後
    ，認無繼續施用毒品之傾向，於90年11月22日釋放，由臺灣
    臺中地方法院檢察署檢察官以90年度毒偵字第5357號為不起
    訴處分確定。復於92年間，因竊盜案件，經本院判處拘役40
    日確定；因施用毒品案件，由臺灣臺中地方法院檢察署檢察
    官提起公訴並送強制戒治，經本院判處有期徒刑7 月確定，
    上開案件接續執行，於93年9 月17日縮短刑期執行完畢。強
    制戒治部分，於93年1 月9 日因法律修正出所。又於95年間
    ，因竊盜案件，經本院分別判處拘役40日、30日，嗣經裁定
    減刑為拘役20日、15日，併定應執行拘役30日確定；另因施
    用毒品及竊盜案件，經本院分別判處有期徒刑8 月、3 月，
    嗣經裁定減刑為有期徒刑4 月、1 月又15日，併定應執行有
    期徒刑5 月確定。再於96年間，因施用毒品案件，經本院判
    處有期徒刑10月確定，上開案件接續執行，於97年8 月29日
    縮短刑期執行完畢。詎仍不知悔改，復基於施用第一級毒品
    之犯意，於98年11月2日23時45分許為警查獲採尿往前回溯3
    至5日內某時，臺中市境內某處，以將毒品海洛因摻水置入
    注射針筒內注射之方式，施用第一級毒品海洛因1次。嗣於
    98年11月2日23時許，在臺中市北屯區○○○街93巷口，因
    形跡可疑，為警攔檢盤查，因而查獲，並當場扣得其所有預
    備供施用毒品之器具注射針筒2支。
二、案經臺中市警察局第五分局報告臺灣臺中地方法院檢察署檢
    察官偵查起訴。
    理    由
一、按除被告所犯為死刑、無期徒刑、最輕本刑為3 年以上有期
    徒刑之罪或高等法院管轄第一審案件者外，於前條第1 項程
    序進行中，被告先就被訴事實為有罪之陳述時，審判長得告
    知被告簡式審判程序之旨，並聽取當事人、代理人、辯護人
    及輔佐人之意見後，裁定進行簡式審判程序，刑事訴訟法第
    273 條之1 第1 項定有明文。被告甲○○所犯係死刑、無期
    徒刑、最輕本刑為3 年以上有期徒刑以外之罪，其於準備程
    序中就被訴事實為有罪之陳述，且經告知被告簡式審判程序
    之旨，並聽取公訴人及被告之意見後，本院合議庭認為適宜
    而裁定由受命法官獨任進行簡式審判程序，合先敘明。
二、上揭事實，業經被告於本院坦白承認，並有檢驗呈「嗎啡陽
    性」之中山醫學大學附設醫院檢驗科藥物檢測中心尿液檢驗
    報告1紙在卷可稽。再被告於查獲當時，亦扣得尚未使用之
    注射針筒2支，此亦有員警職務報告書在卷可稽，足認被告
    自白施用毒品之犯行與事實相符，應可採信。再被告於90年
    間，因施用毒品案件，經觀察、勒戒後，認無繼續施用毒品
    之傾向，於90年11月22日釋放，由臺灣臺中地方法院檢察署
    檢察官以90年度毒偵字第53  57號為不起訴處分確定。復於
    92年間，因竊盜案件，經本院判處拘役40日確定；因施用毒
    品案件，由臺灣臺中地方法院檢察署檢察官提起公訴並送強
    制戒治，經本院判處有期徒刑7月確定，上開案件接續執行
    ，於93年9月17日縮短刑期執行完畢。強制戒治部分，於93
    年1月9日因法律修正出所。又於95年間，因竊盜案件，經本
    院分別判處拘役40日、30日，嗣經裁定減刑為拘役20日、15
    日，併定應執行拘役30日確定；另因施用毒品及竊盜案件，
    經本院分別判處有期徒刑8月、3月，嗣經裁定減刑為有期徒
    刑4月、1月又15日，併定應執行有期徒刑5 月確定。再於96
    年間，因施用毒品案件，經本院判處有期徒刑10月確定，上
    開案件接續執行，於97年8月29日縮短刑期執行完畢，有臺
    灣高等法院被告前案紀錄表在卷可參。惟按毒品危害防制條
    例於92年7月9日修正公布，自93年1月9日施行，其中第20條
    、第23條將施用毒品之刑事處遇程序區分為「初犯」及「五
    年內再犯」與「五年後再犯」。其立法理由略謂：「初犯」
    經觀察、勒戒或強制戒治後，應為不起訴處分；經觀察、勒
    戒或強制戒治執行完畢釋放後「五年內再犯」者，因其再犯
    率甚高，原實施之觀察、勒戒及強制戒治已無法收其實效，
    應依法追訴。至於經觀察、勒戒或強制戒治執行完畢釋放後
    「五年後再犯」者，因前所實施之觀察、勒戒或強制戒治已
    足以遮斷其毒癮，為期鼓勵自新並協助斷除毒癮，仍適用「
    初犯」規定，先經觀察、勒戒或強制戒治之程序。從而依修
    正後之規定，應僅限於「初犯」及「五年後再犯」此二種情
    形始應先經觀察、勒戒或強制戒治程序。倘被告於5年內已
    曾再犯並經依法追訴，顯見其再犯率甚高，觀察、勒戒或強
    制戒治已無法收其實效，則縱其第3次以上再度施用毒品之
    時間係在初犯經觀察、勒戒或強制戒治執行完畢釋放5年以
    後，仍不符合「五年後再犯」之規定，即應依該條例第10條
    規定處罰（最高法院95年5月9日95年第七次刑事庭會議決議
    、同院95年度臺非字第59號判決、95年度臺上字第1071號判
    決參照），而被告既於前揭觀察、勒戒處分執行完畢釋放後
    5年內，再分別因施用毒品犯行經判刑確定，業如前述，則
    被告於前開觀察、勒戒處分執行完畢5年後，再犯本件施用
    第一級毒品犯行即仍應依法論科。
三、查海洛因屬毒品危害防制條例第2條第2項第1款規定之第一
    級毒品。是核被告甲○○所為施用海洛因之行為，係犯毒品
    危害防制條例第10條第1項之施用第一級毒品罪。其因施用
    第一級毒品海洛因而非法持有第一級毒品之低度行為，應為
    施用之高度行為所吸收，不另論罪。又其前因竊盜案件，經
    本院分別判處拘役40日、30日，嗣經裁定減刑為拘役20日、
    15日，併定應執行拘役30日確定；另因施用毒品及竊盜案件
    ，經本院分別判處有期徒刑8月、3月，嗣經裁定減刑為有期
    徒刑4月、1月又15日，併定應執行有期徒刑5月確定。再於
    96年間，因施用毒品案件，經本院判處有期徒刑10月確定，
    上開案件接續執行，於97年8月29日縮短刑期執行完畢，有
    臺灣高等法院被告前案紀錄表在卷可稽。茲被告受徒刑之執
    行完畢，5年以內故意再犯有期徒刑以上之罪，為累犯，應
    依刑法第47條第1項規定，加重其刑。爰審酌被告前因施用
    毒品案件，經觀察、勒戒、強制戒治及執行有期徒刑，仍未
    戒絕，繼續施用毒品海洛因，顯見其一再沈溺於毒品，不能
    自拔，及犯後坦承犯行等一切情狀，量處如主文所示之刑。
    至扣案之未使用注射針筒2支，據員警陳報業已銷燬等情，
    此有職務報告書在卷可稽，該物品既已滅失，爰不予宣告沒
    收，並此敘明。
據上論斷，應依刑事訴訟法第273條之1第1項、第299條第1項前
段，毒品危害防制條例第10條第1項，刑法第11條前段、第47 條
第1項，判決如主文。
本案經檢察官乙○○到庭執行職務
中    華    民    國    99    年    3     月    9     日
                  刑事第八庭    法  官  劉國賓
以上正本證明與原本無異。
如不服本判決應於收受判決後10日內向本院提出上訴書狀，並應
敘述具體理由；其未敘述上訴理由者，應於上訴期間屆滿後20日
內向本院補提理由書（均須按他造當事人之人數附繕本）「切勿
逕送上級法院」。
                                書記官  張隆成
中    華    民    國    99    年    3     月    9     日
附錄論罪科刑法條
毒品危害防制條例第10條
施用第一級毒品者，處 6 月以上 5 年以下有期徒刑。
施用第二級毒品者，處 3 年以下有期徒刑。

司法院資訊處製作；財團法人民間司法改革基金會備份。
